臺灣雲林地方法院刑事判決　　　　　　　　　　　　　九十二年度訴字第六九九號
　　公　訴　人　臺灣雲林地方法院檢察署檢察官
　　被　　　告　甲○○
右列被告因違反毒品危害防制條例案件，經檢察官提起公訴（九十二年度毒偵字第九
四四號），本院判決如左：
    主  文
甲○○施用第一級毒品，處有期徒刑捌月。又施用第二級毒品，處有期徒刑肆月。應
執行有期徒刑拾月。
    事  實
一、甲○○前因施用第二級毒品案件，經本院於民國八十八年一月十九日以八十八年
    度訴緝字第二號裁定送觀察、勒戒後，認有繼續施用毒品之傾向，又以同案號裁
    定令甲○○入戒治處所施以強制戒治一年，因強制戒治期滿，由本院於九十一年
    十月二十九日判處免刑確定。詎仍不知悔改，於九十二年八月二十日六時四十分
    許回溯七十二小時內之某時，在不詳處所，以不詳方式施用第一級毒品海洛因一
    次。甲○○又另行起意，於九十二年八月二十日六時四十分許回溯九十六小時內
    之某時，在不詳處所，以不詳方式施用第二級毒品安非他命一次。嗣於九十二年
    八月十九日因竊盜案件解送台灣雲林第二監獄執行，經該監於翌日六時四十分採
    集尿液送驗結果，呈嗎啡及甲基安非他命陽性反應而查獲。
二、案經台灣雲林第二監獄函送臺灣雲林地方法院檢察署檢察官偵查起訴。
    理  由
一、訊據被告矢口否認有何施用第一、二級毒品之犯行，辯稱：當初是因為槍傷要服
    用藥物來止痛，朋友自長庚醫院帶回來幫我注射，所以驗尿才會有陽性反應云云
    。經查：
  (一)被告於九十二年八月二十日所採集之尿液經送驗結果，呈嗎啡及甲基安非他命陽
    性反應，此有台灣雲林第二監獄收容人採集作業確認書、檢體採收紀錄表、詮昕
    科技股份有限公司於九十二年八月二十七日出具之編號00000000號「濫
    用藥物尿液檢驗報告」各一紙在卷可稽，因被告尿液檢驗方法為酵素免疫分析法
    （ＥＩＡ）、氣相層析質譜儀分析法（ＧＣ／ＭＳ），而「若以氣相層析質譜儀
    （ＧＣ／ＭＳ）作藥物及其代謝產物之定性定量分析，幾乎不會有偽陽性反應發
    生」，此經台北榮民總醫院八十三年四月七日以八三北總內字第三０五九號函示
    明確。
  (二)再者，依憲兵司令部八十年三月二十五日八十鑑驗字第０九九九號函載稱：「初
    次吸食或施打煙毒或麻醉藥品者，經人體代謝作用於八小時之內，即有百分之八
    十之量排出，二十四小時之後，續有約剩餘量之百分之九十再排出，七十二小時
    之後仍有殘餘量排出，吸食或施打者個人體質不同，其排出時亦會有所差異，尤
    其成癮者，其於吸食後一百二十小時內所採取之尿液，配合較具公信力之儀器，
    仍可能被檢驗測出」及「海洛因係嗎啡經化學合成之半人工合成品，藥（毒）性
    倍於嗎啡，其施打或吸食後經人體代謝作用而分解成藥（毒）性較低之嗎啡，而
    於尿液中被檢測出，故吸食或施打海洛因或嗎啡在尿液中，均以嗎啡形態被檢測
    出」等語。又「安非他命經投與後，約百分之七十於二十四小時內自尿液中排出
    ，約百分之九十於九十六小時內自尿液中排出，而其成分檢出，與其投與方法、
    投與量、個人體質、採尿時間與檢測儀器之精密度等諸多因素有關，故僅憑尿液
    中呈現甲基安非他命陽性反應，推算施用時間距採集時間之長短，最長可能不會
    超過四日」，此經行政院衛生署藥物食品檢驗局八十一年二月八日（八一）藥檢
    壹字第００一一五六號函釋明確。依據前述說明，被告於九十二年八月二十日六
    時四十分許採尿前之七十二小時、九十六小時內，必各有非法施用第一級毒品海
    洛因及第二級毒品安非他命之犯行，應足認定。
  (三)被告雖以前揭情詞置辯，然其於偵查中先辯稱：曾至威仁藥局購買養血壯筋健步
    丸、治痛單等止痛藥及友露安、國安感冒液等感冒藥水服用，驗尿才會有陽性反
    應云云，然威仁藥局之負責人王襛富於偵查中證稱：沒有看過甲○○到我店裡買
    過藥品等語（見偵查卷第三六頁），且上開藥品均屬經行政院衛生署許可登記之
    藥品，而「經行政院衛生署許可登記之藥品，均不含海洛因或安非他命、甲基安
    非他命成分，服用後其尿液不致檢出嗎啡或安非他命、甲基安非他命陽性反應」
    等情，有行政院衛生署管制藥品管理局九十二年二月十八日管檢字第０九二００
    ００七九六號函附卷可參。被告復於本院審理中辯稱：我朋友自長庚醫院帶回止
    痛藥於九十二年八月十五日給我注射，所以驗尿才會有陽性反應云云，然經本院
    當庭諭知命被告攜其友人到庭證明，被告於下次庭期又稱其友人已於過年前因癌
    症死亡云云，其供詞前後反覆不一，被告辯稱上開檢驗結果呈嗎啡及安非他命陽
    性反應，可能係服用注射友人提供之不明藥物所致一節，不足採信。
  (四)被告前因施用第二級毒品案件，經本院於八十八年一月十九日以八十八年度訴緝
    字第二號裁定送觀察、勒戒後，認有繼續施用毒品之傾向，又以同案號裁定令甲
    ○○入戒治處所施以強制戒治一年，因強制戒治期滿，由本院於九十一年十月二
    十九日以九十一年度訴緝字第二號判處免刑確定，此有台灣高等法院被告全國前
    案紀錄表、台灣雲林地方法院檢察署刑案資料查註紀錄表及本院九十一年度訴緝
    字第二號刑事判決各一份在卷可佐，其於五年以內再犯毒品危害防制條例第十條
    第一項、第二項之罪，事證明確，被告施用第一、二級毒品之犯行，堪予認定。
二、核被告所為，係犯毒品危害防制條例第十條第一項、第二項之施用第一級、第二
    級毒品罪。其持有毒品之低度行為，均應為施用毒品之高度行為所吸收，不另論
    罪。被告所犯施用第一級毒品及施用第二級毒品罪，犯意各別，罪名不同，應分
    論併罰之。爰審酌被告前因施用毒品，經勒戒、觀察及強制戒治程序，仍未能戒
    絕毒品，再犯相同之罪，足見其戒毒意志不堅，且犯後始終否認犯行，態度不佳
    ，惟念其施用毒品乃自戕一己之身體健康，尚未害及他人等一切情狀，分別量處
    如主文所示之刑，並定其應執行之刑。又毒品危害防制條例於九十二年七月九日
    修正經總統公布並自公布後六個月施行，亦即自九十三年一月九日起施行，而毒
    品危害防制條例第十條之規定並未修正，自無庸比較新舊法而適用現行法，附此
    敘明。
據上論斷，應依刑事訴訟法第二百九十九條第一項前段，毒品危害防制條例第十條第
一項、第二項，刑法第十一條前段、第五十一條第五款，判決如主文。
本案經檢察官乙○○到庭執行職務
中      華      民      國      九十三      年      四      月    六    日
                                        臺灣雲林地方法院刑事第四庭
                                            審判長法  官  吳福森
                                                  法  官  李淑惠
                                                  法  官  吳錦佳
右正本證明與原本無異。
如不服本判決，應於判決送達後十日內向本院提出上訴狀( 應附繕本 )。
                                                  書記官  王淑美
中      華      民      國      九十三      年      四      月    六    日
附錄本案論罪科刑法條全文
毒品危害防制條例第十條
施用第一級毒品者，處六月以上五年以下有期徒刑。
施用第二級毒品者，處三年以下有期徒刑。
